【裁判字號】    90,台上,846
【裁判日期】    900221
【裁判案由】    違反麻醉藥品管理條例
【裁判全文】
最高法院刑事判決                                  九十年度台上字第八四六號
    上  訴  人  甲○○
                乙○○
右上訴人等因違反麻醉藥品管理條例案件，分別不服台灣高等法院中華民國八十七年
九月十四日、八十七年十一月十一日第二審判決（八十七年度上訴字第二一○四號，
起訴案號：台灣板橋地方法院檢察署八十六年度偵字第八一五一號），提起上訴，本
院判決如左：
    主  文
原判決關於甲○○、乙○○非法販賣化學合成麻醉藥品部分撤銷，發回台灣高等法院
。
    理  由
原判決關於甲○○、乙○○非法販賣化學合成麻醉藥品部分，認定上訴人甲○○、乙
○○二人共同基於意圖營利之概括犯意聯絡，由甲○○提供安非他命，乙○○購入分
裝袋，將安非他命分裝後，或由甲○○，或由乙○○，自民國民國八十六年三月八日
起至同年月十七日止，均在台北縣土城市○○街二五九巷一之九號五樓二人原住處，
以新台幣（下同）二千元至一萬元之價格，連續多次非法販賣安非他命予不特定人；
嗣於八十六年三月十八日晚上九時三十分許，在上址原住處，乙○○為警查獲，並扣
得安非他命二包（毛重三點五公克）及乙○○、甲○○所有預備供非法販賣安非他命
所用之分裝袋一二五個、供非法販賣安非他命所用之帳單一紙；另甲○○基於上開非
法販賣安非他命之概括犯意，於八十七年一月四日晚上，在台北市○○路統聯客運站
附近，以三千元之價錢非法販賣安非他命一次給張振中；又於八十七年一月十六日晚
上九時許在台北市○○○路交流道附近，以二千元之價錢非法販賣安非他命一次給張
振中等情。因將第一審不當之科刑判決撤銷，改判分別論處上訴人等共同連續非法販
賣化學合成麻醉藥品罪刑。固非毫無見地。
惟查：(一)、審理事實之法院對於被告有利及不利之證據，應一律注意，詳為調查，綜
合全案證據資料，本於經驗法則以定其取捨，並將取捨證據及得心證之理由於判決內
詳為說明。故證據雖已調查，而尚有其他部分並未調查，仍難遽為被告有利或不利之
認定；如有應調查之證據未予調查，率行判決，其判決當然為違背法令。又被告之自
白不得作為有罪判決之唯一證據，仍應調查其他必要之證據，以察其是否與事實相符
，為刑事訴訟法第一百五十六條第二項所明定，考其立法目的在於以補強證據擔保自
白之真實性，亦即以補強證據之存在，藉以限制自白在證據上之價值；而所謂補強證
據，則指除該自白本身外，其他足以證明自白之犯罪事實具有相當程度真實性之證據
而言，雖其所補強者不以事實之全部為必要，但亦須因補強證據與自白之相互利用，
而足使犯罪事實獲得確信者，始足當之。原判決認定上訴人甲○○、乙○○共同非法
販賣化學合成麻醉藥品安非他命予不特定人之事實，無非依憑上訴人乙○○在警訊之
自白及扣得之帳單一紙為主要之論據。惟卷查上訴人乙○○於警訊時雖供稱「近二個
月內有送貨（指安非他命）給三峽一汽車修理場一名叫阿益男子，每次三千元，共
三次（聯絡電話0000000）三峽一名阿豐男子，二千元，共二次（電話00
00000）板橋國泰街一名白小姐（電話0000000）一萬元及六千元各一
次新莊市一名叫吳佐佰男子（電話0000000）二千元一次，另有好幾次我已
不太記得。」等語（見八十六年度偵字第七一二八號卷第四頁背面），則上訴人乙○
○非法販賣安非他命之時間似自八十六年一月間起，次數計有八次以上，原判決認定
上訴人乙○○等自八十六年三月八日起始共同非法販賣安非他命予他人，顯與上開卷
證資料不符。另上訴人乙○○上開警訊之自白，亦與扣案帳單（即進出簽卡）之記載
「三月八日：４＼５四千元、２＼５二千元、３＼５三千元、３＼５三千元，三月十
日：１０＼５一萬元，三月十七日３＼５三千元」（見上開偵查卷第七頁）之資料記
載，不相一致。則上開帳單之記載自不足以補強說明上訴人乙○○上開警訊之自白與
事實相符；究竟上訴人乙○○等有無共同非法販賣安非他命予上開「阿益」、「阿豐
」、「白小姐」、「吳佐佰」等人？上訴人乙○○在警訊時所供述之「阿益」等人之
電話是否為「阿益」等人所使用？凡此與判斷上訴人等應否負共同非法販賣化學合成
麻醉藥品安非他命之刑責，至有關係，仍有待查明釐清。原審對於上開疑點未予調查
釐清，即遽行判決，尚嫌速斷，其審理猶有未盡。(二)、有罪判決書所記載之犯罪事實
，為論罪科刑適用法律之基礎，故凡於適用法律有關之重要事項，必須詳加認定，明
確記載，然後於理由內敘明犯罪事實所憑之證據及認定之理由，始足為適用法律之依
據，否則即有判決不載理由之違法。又麻醉藥品管理條例第十三條之一第二項第一款
之非法販賣化學合成麻醉藥品罪，以行為人有營利之意思，而販入或賣出化學合成麻
醉藥品，或二者兼而有之者為構成要件。故行為人於行為時，其主觀上有無此項營利
之意思，自應於事實欄內詳為記載，然後於理由內說明其憑以認定之證據，始為合法
。原判決論處上訴人等連續非法販賣化學合成麻醉藥品罪刑，於事實欄雖載明上訴人
等共同基於意圖營利之概括犯意聯絡，惟於理由內卻未說明，究竟依憑何項證據認定
上訴人等有營利之意圖，已有理由不備之違法。(三)、按科刑之判決書，其認定之犯罪
事實與其說明理由，彼此不相適合者，即屬理由矛盾，其判決當然違背法令。原判決
事實欄記載「乙○○、甲○○基於意圖營利之概括犯意聯絡，由甲○○提供安非他命
，乙○○購入分裝袋，將安非他命分裝後，或由甲○○，或由乙○○，自八十六年三
月八日起至同年月十七日止……連續多次非法販賣安非他命予不特定人……；另甲○
○基於上開概括犯意，於八十七年一月四日晚上，在台北市○○路統聯客運站附近，
以三千元之價錢非法販賣安非他命一次給張振中；又於八十七年一月十六日晚上九時
許，在台北市○○○路交流道附近，以二千元之價錢非法販賣安非他命一次給張振中
」等情，係認定上訴人甲○○與乙○○共同非法販賣安非他命予不特定人部分外，另
認定上訴人甲○○單獨非法販賣安非他命予張振中；惟於理由內竟謂上訴人甲○○與
乙○○二人間，對於非法販賣安非他命犯行（即包含上訴人甲○○單獨非法販賣安非
他命部分），有犯意之聯絡及行為之分擔，均為共同正犯云云，則其事實之記載與所
說明之理由，彼此間已有所矛盾，依上開說明，自屬違法。以上諸端，或為上訴人等
上訴意旨所指摘，或為本院得依職權調查之事項，應認原判決有撤銷發回更審之原因
。
據上論結，應依刑事訴訟法第三百九十七條、第四百零一條，判決如主文。
中      華      民      國     九十     年      二      月    二十一    日
                              最高法院刑事第九庭
                                  審判長法官  曾  有  田
                                        法官  陳  宗  鎮
                                        法官  劉  介  民
                                        法官  魏  新  和
                                        法官  蕭  權  閔
      右正本證明與原本無異
                                              書  記  官
中      華      民      國     九十     年      二      月    二十七    日


司法院資訊處製作；財團法人民間司法改革基金會備份。
